臺灣士林地方法院民事判決
111年度訴字第330號
原      告  臺灣銀行股份有限公司
法定代理人  丁○○  
訴訟代理人  王志哲律師
被      告  乙○○  
訴訟代理人  盧之耘律師
被      告  甲○○  
            丙○○  
上列當事人間請求損害賠償事件，原告提起刑事附帶民事訴訟，
經本院刑事庭以110年度附民字第639號移送前來，本院於民國11
1年4月13日言詞辯論終結，判決如下：
    主  文
原告之訴及假執行之聲請均駁回。
訴訟費用由原告負擔。
    事  實  及  理  由
一、本件被告丙○○（下稱丙○○）未於言詞辯論期日到場，核無民
    事訴訟法第386條各款所列情形，爰依原告之聲請，由其一
    造辯論而為判決。
二、原告起訴主張：被告乙○○、甲○○（下分稱其姓名，與丙○○合
    稱被告）共同意圖為自己不法之所有，基於加重竊盜之犯意
    聯絡，於民國109年11月1日12時45分許，由乙○○駕駛車牌號
    碼0000-00號自用小貨車搭載甲○○，至原告所有之臺北市○○
    區○○○街○○巷0號對面林地即臺北市○○區○○段○○段000地號及
    同段471之1地號土地（下稱系爭失竊地點），分持鉅子鋸斷
    原告所有龍柏主幹後，竊取斷枝共29枝，丙○○並與訴外人曹
    永賢自109年12月26日起至同年月29日止期間，分別騎乘車
    牌號碼000-000普通重型機車及駕駛車牌號碼0000-00自用小
    貨車至系爭失竊地點，接續竊取地上所遺原告所有、前遭乙○○、甲○○鋸斷龍柏主幹之斷枝共10支。被告前開犯行，業經
    臺灣士林地方檢察署（下稱士林地檢署）檢察官以110年度
    偵字第3846號提起公訴，並經本院110年度易字第483號刑事
    判決認定有罪並予科刑確定。為此，爰依不當得利及共同侵
    權行為法律關係，請求本院擇一判命被告應連帶給付原告所
    受損害新臺幣（下同）434萬元本息。並聲明：㈠被告應連帶
    給付原告434萬元，及自刑事附帶民事起訴狀繕本送達被告
    翌日起至清償日止，按年息5%計算之利息。㈡願供擔保請准
    宣告假執行。
三、被告則以：
㈠、乙○○：伊僅撿拾地上之龍柏斷枝，並未鋸斷龍柏主幹，且已
    將竊得之龍柏斷枝29枝，全數返還原告，原告並未受有損害
    ，伊亦未因而取得利益，是伊無共同連帶損害賠償責任及不
    當利得返還責任，另伊僅與甲○○共同為竊取龍柏斷枝行為，
    丙○○嗣後竊取龍柏斷枝行為與伊無涉，是伊亦無庸就丙○○竊
    取龍柏斷枝10支部分，負連帶損害賠償責任及不當利得返還
    責任等語，資為抗辯。並聲明：㈠原告之訴駁回。㈡如受不利
    之判決，願供擔保請准宣告免為假執行。 　　
㈡、甲○○：伊與丙○○素昧平生，與丙○○竊取龍柏斷枝行為並無主
    觀意思聯絡及行為共同關連，原告請求伊應就丙○○竊取龍柏
    斷枝共10枝部分，負連帶賠償其損害之責任，顯屬無據。又
    伊僅與乙○○共同竊取地上龍柏斷枝29支，並無鋸斷龍柏主幹
    之情事，而乙○○業將竊得之龍柏斷枝29支全數歸還原告，是
    原告並未因此受有損害，伊未因此受有利益，是原告請求伊
    就共同竊取龍柏斷枝29支部分，負共同侵權行為損害賠償責
    任及不當得利返還責任，均屬無據等語，資為抗辯。並聲明
    ：㈠原告之訴駁回。㈡如受不利之判決，願供擔保請准宣告免
    為假執行。
㈢、丙○○未於言詞辯論期日到場，亦未提出書狀為何陳述。
四、原告主張乙○○與甲○○共同至系爭失竊地點，竊取原告所有龍
    柏斷枝29支，原告並已取回該龍柏斷枝29支，及丙○○與曹永
    賢共同至系爭失竊地點，竊取原告所有龍柏斷枝10支等事實
    ，為被告所不爭執，並有士林地檢署110年偵字第3846號起
    訴書、本院刑事庭110年度易字第483號判決書、臺北市政府
    警察局士林分局山仔后派出所刑案照片黏貼紀錄表、查扣物
    龍柏29支之照片可按（見110年度審附民字第473號卷，下稱
    附民卷，第31至37、49至80頁、本院卷第12至21頁）可按，
    堪信為實。至原告主張乙○○與甲○○另有共同鋸斷原告所有龍
    柏主幹之行為，及與丙○○共同竊盜等情，則為被告所否認，
    按當事人主張有利於己之事實者，就其事實有舉證之責任，
    民事訴訟法第277條前段定有明文，原告並未就該主張之事
    實，舉證證明為真實，自難採信。
五、按主張不當得利請求權存在之當事人，對於不當得利請求權
    之成立，應負舉證責任，即應證明他方係無法律上之原因而
    受利益，致其受有損害（最高法院103年度台上字第2198號
    判決參照）。又按主張侵權行為損害賠償請求權之人，對於
　　侵權行為之成立要件應負舉證責任。而民法所定侵權行為之
    賠償，旨在填補被害人所受損害，自以被害人之私益因不法
    侵害致受有損害為要件，是被害人如未受有損害，即無侵權
    行為損害賠償請求權存在。再按如當事人已證明受有損害而
    不能證明其數額或證明顯有重大困難者，法院應審酌一切情
    況，依所得心證定其數額，民事訴訟法第222條第2項固定有
    明文。惟揆其立法旨趣係以在損害已經被證明，而損害額有
    不能證明或證明顯有重大困難之情形，為避免被害人因訴訟
    上舉證困難而使其實體法上損害賠償權利難以實現所設之規
    範，用以兼顧當事人實體權利與程序利益之保護。該條項之
    規定，性質上乃證明度之降低，而非純屬法官之裁量權，負
    舉證責任之當事人仍應在客觀上可能之範圍內提出證據，俾
    法院得本於當事人所主張一定根據之事實，綜合全辯論意  
    旨，依照經驗法則及相當性原則就損害額為適當之酌定。因
    此，主張損害賠償之當事人，對於他造就事實有所爭執時，
    仍負有一定之舉證責任（最高法院101年度台上字第158
    號判決要旨參照）。
六、經查，乙○○、甲○○業將其等以撿拾方式所竊取之原告所
    有龍柏斷枝29支，全數返還予原告，業如前述，應認原告就
    此所受損害業經填補而無損害，又原告就其遭丙○○竊取龍
    柏斷枝10支所受損害之數額，並未舉證證明，亦未提出龍柏
    斷枝價值相關資料或做證據調查之聲請，俾本院據以酌定，
    此外，原告復不能舉證證明其受有損害，依據前開說明，原
    告主張其因被告竊取龍柏斷枝行為而受有損害之事實，即難
    憑採，是原告對被告自無侵權行為損害賠償請求權及不當得
    利返還請求權。從而，原告依共同侵權行為及不當得利法律
    關係，請求被告連帶給付434萬元，洵屬無據，不能准許。
七、綜上所述，原告依民法共同侵權行為及不當得利法律關係，
    請求被告連帶給付434萬元，及自刑事附帶民事起訴狀繕本
    送達翌日起至清償日止，按年息5%計算之利息，均為無理由
    ，應予駁回。又原告之訴既經駁回，其假執行之聲請亦失所
    附麗，應併予駁回。
八、本件事證已臻明確，兩造其餘攻擊防禦方法及未經本院援用
    之證據，核與判決之結果不生影響，爰不一一論駁，附此敘
    明。
九、訴訟費用負擔之依據：民事訴訟法第78條。　　
中　　華　　民　　國　　111 　年　　4 　　月　　29　　日
                  民事第一庭  法  官  劉瓊雯
以上正本係照原本作成。
如對本判決上訴須於判決送達後20日內向本院提出上訴狀。如委
任律師提起上訴者，應一併繳納上訴審裁判費。
中　　華　　民　　國　　111 　年　　4 　　月　　29　　日
　　　　　　　　　　　　　　  書記官  劉淑慧